【裁判字號】    97,上易,460
【裁判日期】    970501
【裁判案由】    恐嚇取財
【裁判全文】
臺灣高等法院臺中分院刑事判決         97年度上易字第460號
上  訴  人  臺灣臺中地方法院檢察署檢察官
被      告  丁○○
選任辯護人  法律扶助洪明儒律師
上列上訴人因被告恐嚇取財案件，不服臺灣臺中地方法院96年度
易字第4642號中華民國96年12月31日第一審判決（起訴案號：臺
灣臺中地方法院檢察署96年度偵緝字第2120號），提起上訴，本
院判決如下：
    主  文
上訴駁回。
    事實及理由
一、本案經本院審理結果，認原審判決認事用法及量刑均無不當
    ，應予維持，並引用原審判決書記載之事實、證據及理由。
二、經查，本件原審判決認定被告丁○○係犯刑法第三十條第一
    項前段、第三百四十六條第一項之幫助恐嚇取財罪，量處有
    期徒刑六月，減為有期徒刑三月，併諭知易科罰金之折算標
    準為新臺幣壹仟元折算一日，原審判決對於認定被告犯罪之
    事實已經詳為調查審酌，並說明其認定之證據及理由，經核
    均無違證據及經驗法則，自無不合。
三、臺灣臺中地方法院檢察署檢察官上訴意旨略以：被害人甲○
    ○遭恐嚇取財損失之金額達新台幣（下同）十五萬元，被害
    人張朝銓遭恐嚇取財損失之金額達一萬五千元，然被告犯罪
    後一再飾詞卸責，毫無悔意，且未賠償被害人之損失，原審
    僅判處被告有期徒刑六月，減為有期徒刑三月，量刑顯然過
    輕，原判決難認允當等語。
四、按量刑之輕重係屬事實審法院得依職權自由裁量之事項，茍
    已斟酌刑法第五十七條各款所列情狀而未逾法定刑度，即不
    得遽指為違法。且在同一犯罪事實與情節，如別無其他加重
    或減輕之原因，下級審法院量定之刑，亦無過重或失輕之不
    當情形，則上級審法院對下級審法院之職權行使，原則上應
    予尊重（最高法院八十五年度台上字第二四四六號判決參照
    ）。本件被告因犯本罪，被告於受刑事制裁後，並未能因此
    免除民事之債務，且刑罰之目的，原非在彌補被害人之損失
    ，本件原審判決於判決理由中已敘明審酌被告提供存摺、提
    款卡及密碼予他人恐嚇取財（原判決誤載為「詐欺取財」，
    應予更正）使用，使犯罪難以查緝，無異助長不法，因其行
    為導致被害人甲○○損失十五萬元、被害人張朝銓損失一萬
    五千元，其犯罪造成被害人財產損失金額頗高，影響社會金
    融交易秩序，被告尚未賠償被害人損失，犯後始終否認犯行
    之犯後態度等一切情狀，量處有期徒刑六月，並依中華民國
    九十六年罪犯減刑條例第二條第一項第三款、第七條之規定
    ，將宣告刑減為二分之一，並諭知易科罰金之折算標準。本
    院認為原審判決就本件被告之量刑，已審酌被告之素行、犯
    罪所得及其犯罪後態度等一切情狀，顯已斟酌刑法第五十七
    條各款所列情狀而未逾法定刑度，符合刑罰之目的，自不得
    遽指為違法。又被告於原審判決後，於九十七年四月二十四
    日分別匯款二千元、一萬二千元予被害人張朝銓、甲○○，
    此有被告提出之郵政國內匯款執據二件在卷為憑，被告雖未
    賠償被害人張朝銓、甲○○全部之損失，亦難認被告毫無悔
    意。參酌恐嚇取財罪之法定刑度，則原審判決之量刑尚無過
    輕情形，本院認為亦無不當之處，並無變更原判決量處被告
    刑度之必要。檢察官上訴意旨認原判決所量處之刑度過輕，
    難予採取。此外，檢察官在本院又未提出其他不利於被告之
    證據，其上訴為無理由，應予駁回。又被告既未賠償被害人
    張朝銓、甲○○全部之損失，本院認不宜宣告緩刑，併此敘
    明。
五、退回移送併辦部分：
  (一)臺灣宜蘭地方法院檢察署檢察官移送併辦意旨（九十七年度
    偵字第六０四號）略謂：被告丁○○明知將自己所有之存摺
    、金融卡及印鑑章等金融帳戶資料提供他人時，將可能遭不
    法詐騙份子利用，而有幫助他人為財產犯罪之虞，竟不違背
    其本意，基於幫助詐騙集團遂行詐欺之不確定犯意，於九十
    五年八月二十三日前某日，在某不詳地點，將其所開立合作
    金庫商業銀行礁溪分行帳號0000000000000號帳戶之存摺、
    金融卡及印鑑章交付予姓名、年籍均不詳之人。嗣該年籍、
    姓名均不詳之人所屬之詐騙集團取得上開帳戶存摺、金融卡
    及印鑑章後，即基於詐欺之犯意，佯以「中獎」之理由，撥
    打電話予不特定之人實施詐騙。嗣因乙○○接獲上開詐騙電
    話，而陷於錯誤，便依該詐騙集團指示，於九十五年八月二
    十三日匯款一萬六千三百二十元至上開帳戶。因認被告涉犯
    刑法第三十條第一項、第三百三十九條第一項幫助詐欺取財
    罪嫌。被告所犯幫助詐欺取財犯行，與前開經起訴之幫助恐
    嚇取財犯行，與有想像競合犯之裁判上一罪關係，應移送併
    案審理等語。
  (二)查，本件被害人甲○○、張朝銓被恐嚇取財之時間係於九十
    五年七月二十七日，而移送併辦之被害人乙○○被詐欺取財
    之時間是九十五年八月二十三日，兩者犯罪時間差距近一月
    ；且本件犯罪集團係對被害人甲○○、張朝銓施用恐嚇取財
    之手段，而移送併辦之詐欺集團係對被害人乙○○施用詐術
    取財，兩者犯罪方法不同。足認被告並非同時將上開二帳戶
    交付與同一犯罪集團之人使用，是本件經檢察官起訴之幫助
    恐嚇取財犯行，與移送併辦部分即無想像競合犯之裁判上一
    罪之關係，上開移送併辦部分不能認係本案起訴效力所及，
    本院無從併案審理，應退回移案機關由檢察官另為適法之處
    理。
六、據上論斷，應依刑事訴訟法第三百七十三條、第三百六十八
    條，判決如主文。
本案經檢察官丙○○到庭執行職務。
中    華    民    國    97    年    5     月    1     日
            刑事第十一庭  審判長法  官    陳  朱  貴
                                法  官    郭  同  奇
                                法  官    胡  文  傑
上列正本證明與原本無異。
不得上訴。
                                書記官    蔡  嘉  萍
中    華    民    國    97    年    5    月      1    日


司法院資訊處製作；財團法人民間司法改革基金會備份。
